【裁判字號】    97,上訴,2034
【裁判日期】    971030
【裁判案由】    強盜等
【裁判全文】
臺灣高等法院臺中分院刑事判決        97年度上訴字第2034號
上  訴  人
即  被  告  丁○○
                    國民
選任辯護人  林軍男律師
上  訴  人
即  被  告  乙○○
                    國民
選任辯護人  曾琬鈴律師
上  訴  人
即  被  告  己○○
                    國民
選任辯護人  黃鈴律師
上  訴  人
即  被  告  甲○○
                    國民
選任辯護人  曾琬鈴律師
上列上訴人因強盜等案件，不服臺灣臺中地方法院96年度訴字第
4827號中華民國97年6月19日第1審判決（起訴案號：臺灣臺中地
方法院檢察署96年度偵字第28078、28087號），提起上訴，本院
判決如下：
    主  文
原判決關於丁○○、乙○○、己○○、甲○○犯結夥強盜罪暨定
應執行刑部分均撤銷。
丁○○犯結夥強盜罪，處有期徒刑柒年陸月；扣案之紅色毛線頭
罩壹頂、絲質褲襪貳雙、膠帶貳小段、膠帶壹捲，均沒收。又共
同犯剝奪他人行動自由罪，處有期徒刑陸月。
乙○○犯結夥強盜罪，處有期徒刑柒年貳月；扣案之紅色毛線頭
罩壹頂、絲質褲襪貳雙、膠帶貳小段、膠帶壹捲，均沒收。又共
同犯剝奪他人行動自由罪，處有期徒刑肆月。
己○○犯結夥強盜罪，處有期徒刑柒年貳月；扣案之紅色毛線頭
罩壹頂、絲質褲襪貳雙、膠帶貳小段、膠帶壹捲，均沒收。又共
同犯剝奪他人行動自由罪，處有期徒刑貳月。
甲○○犯結夥強盜罪，處有期徒刑參年陸月；扣案之紅色毛線頭
罩壹頂、絲質褲襪貳雙、膠帶貳小段、膠帶壹捲，均沒收。又共
同犯剝奪他人行動自由罪，處有期徒刑貳月。
丁○○、乙○○、己○○、甲○○被訴毀損罪部分，均公訴不受
理。
其餘上訴（傷害罪判決部分）均駁回。
主文第二項至五項撤銷改判部分與第七項上訴駁回部分，丁○○
應執行有期徒刑捌年肆月；扣案之紅色毛線頭罩壹頂、絲質褲襪
貳雙、膠帶貳小段、膠帶壹捲，均沒收。乙○○應執行有期徒刑
柒年柒月；扣案之紅色毛線頭罩壹頂、絲質褲襪貳雙、膠帶貳小
段、膠帶壹捲，均沒收。己○○應執行有期徒刑柒年伍月；扣案
之紅色毛線頭罩壹頂、絲質褲襪貳雙、膠帶貳小段、膠帶壹捲，
均沒收。甲○○應執行有期徒刑參年捌月；扣案之紅色毛線頭罩
壹頂、絲質褲襪貳雙、膠帶貳小段、膠帶壹捲，均沒收。
    事  實
一、丁○○因與丙○○及郭心湜之間的同性感情糾葛，而心生怨
    懟，於民國（以下同）96年11月25日，在臺中市○區○○路
    2段12號7樓之7住處內，與友人乙○○商討欲找人強行押走
    丙○○至偏僻處所以鋁棒毆打，並查看丙○○所有內儲存與
    郭心湜聯絡簡訊之手機，且謀議取走丙○○身上財物作為參
    與者之報酬。丁○○與乙○○謀議既定，即由乙○○聯絡其
    友人己○○，再由己○○聯絡其友人林建良（案經原審法院
    判處有期徒刑7年5月確定），乙○○並返回其臺中市○區○○路4段433號住處告知其妹甲○○上揭謀議之事。迨於同年
    月26日晚間23時許，丁○○、乙○○、己○○、林建良、甲○○在臺中市○○○路「新天地餐廳」門口集合，由甲○○
    駕駛丁○○所有車牌號碼0785-EA號自用小客車，搭載丁○○坐於副駕駛座，乙○○、己○○與林建良乘坐於後座，前
    往臺中縣大雅鄉○○路與雅潭路交岔路口附近之「清泉醫院
    」停車場，在前往該處途中，丁○○等5人即共同謀議由乙○○、己○○、林建良押走丙○○至偏僻處所，再由丁○○
    持乙○○所提供之鋁棒毆打丙○○等分工情形；乙○○並下
    車至臺中市○○○路某便利商店購買口罩1個（未扣案）、
    手套4雙（均未扣案）、膠帶1捲，以供作案之用。丁○○一
    行人到達丙○○所服務之「清泉醫院」後即在停車場內等候
    ；於同年月27日凌晨0時26分許，丁○○見丙○○下班前往
    該停車場取車之際，即告知乙○○等人該人為丙○○後，渠
    等遂共同基於剝奪他人行動自由、意圖為自己不法所有結夥
    強盜、傷害之犯意聯絡，即由乙○○穿戴上述手套、口罩，
    己○○、林建良手戴上述手套，下車靠近丙○○，林建良在
    丙○○開啟所駕駛車牌號碼6253-NG號自用小客車車門，正
    要上車之際，旋自丙○○後方以乙○○所有之紅色毛線頭罩
    套住其頭部，致使丙○○不能抗拒，乙○○先拿取丙○○懸
    掛於胸前之手機1支（廠牌：OKWAP）以便丁○○查看該手機
    內所儲存之簡訊內容，乙○○、己○○、林建良再強行將丙○○拉進丙○○所駕駛上開車輛後座，乙○○、林建良分坐
    丙○○之兩側，將丙○○頭部壓低，由己○○駕駛該車，駛
    離停車場，而共同剝奪丙○○之行動自由；丁○○、甲○○
    見丙○○已被乙○○等人押上丙○○所有之車輛並駛離停車
    場，亦由甲○○駕駛上開丁○○所有之自用小客車跟隨在後
    。途中，乙○○從右後座伸手拿取丙○○置於右前座之皮包
    ，並將皮包內現金新臺幣（以下同）2500元取走，又與己○○先後詢問丙○○有無其他項鍊或飾品。己○○、甲○○分
    別駕駛丙○○、丁○○所有之上開車輛至臺中縣潭子鄉○○
    路之「嘉新橋」河岸250公尺處停車後，丁○○手戴手套下
    車敲打丙○○所有車輛之後車窗要乙○○等人將丙○○帶下
    車。乙○○與林建良即把丙○○之眼睛及嘴巴以上揭膠帶黏
    住，雙手以乙○○提供之絲襪2雙反綁後，將丙○○拖下車
    。丁○○立即向乙○○索討丙○○之手機後將之摔毀，乙○○並將丙○○之上衣拉起，下半身衣物脫去，任由丁○○持
    乙○○所有之鋁棒1支（未扣案）毆打丙○○之頭部、身體
    多處，致丙○○之胸部、背部、大腿等處受有多處挫傷之傷
    害。乙○○、己○○、林建良等人在丁○○毆打丙○○時，
    復在丙○○車上搜尋財物，己○○並徒手將丙○○後車廂內
    之CD置片匣拆下取走，並將丙○○所有自用小客車之輪胎洩
    氣。丁○○洩憤完畢後，乙○○將綑綁丙○○之絲襪稍微鬆
    綁後，將丙○○獨自留在該處，丁○○等人即於同日凌晨1
    時許，共乘丁○○所有之上開自用小客車離開該處，途中乙○○將強盜得來之2500元分予己○○1000元、林建良500元
    、甲○○500元；乙○○又認為己○○強盜取得之CD置片匣
    沒有價值，而隨手棄置在臺中市○○○路過東山路之轉彎溪
    床上；復於返回乙○○家門口時，因丁○○向甲○○討菸，
    乙○○即將剩餘500元中之200元分予丁○○，自己留下300
    元。嗣丙○○自行鬆綁並摘除黏貼在眼睛、嘴巴之膠帶後，
    報警處理而循線查獲，並於同年月27日凌晨5時45分許，在
    臺中縣潭子鄉○○路「嘉新橋」河岸250公尺處，扣得乙○○所有供強盜所用之紅色毛線頭罩1頂、絲質褲襪2雙、膠帶
    2小段，及上述遭毀損棄置之手機外殼及吊飾（已交由丙○○領回）；又於同日上午10時20分許，在臺中市○區○○路
    4段433號乙○○、甲○○住處，扣得乙○○所有供強盜所用
    之膠帶1捲，及乙○○強盜所得300元（已交由丙○○領回）
    、甲○○強盜所得500元（已交由丙○○領回）；乙○○、
    甲○○於警查獲後，帶同警方至臺中市○○路附近之堤防查
    扣上述遭棄置之CD置片匣1個（已交由丙○○領回）；復於
    同日11時30分許，在臺中縣潭子鄉○○路○段503巷4號己○○住處，扣得己○○強盜所得373元（已交由丙○○領回）
    。
二、案經臺中縣警察局豐原分局報請臺灣臺中地方法院檢察署檢
    察官偵查起訴。
    理  由
壹、證據能力部分：
    按被告以外之人（包括證人、鑑定人、告訴人、被害人及共
    同被告等）於審判外之陳述雖不符刑事訴訟法第159條之1至
    之4等4條之規定，而經當事人於審判程序同意作為證據，法
    院審酌該言詞陳述或書面陳述作成時之情況，認為適當者，
    亦得為證據；當事人、代理人或辯護人於法院調查證據時，
    知有刑事訴訟法第159條第1項不得為證據之情形，而未於言
    詞辯論終結前聲明異議者，視為有前項之同意，同法第159
    條之5定有明文。立法意旨在於傳聞證據未經當事人之反對
    詰問予以核實，原則上先予排除。惟若當事人已放棄反對詰
    問權，於審判程序中表明同意該等傳聞證據可作為證據；或
    於言詞辯論終結前未聲明異議，基於尊重當事人對傳聞證據
    之處分權，及證據資料愈豐富，愈有助於真實發見之理念，
    且強化言詞辯論主義，使訴訟程序得以順暢進行，上開傳聞
    證據亦均具有證據能力。查檢察官、被告、被告之選任辯護
    人對於本案卷內相關證人之證述、文書卷證資料，於本院97
    年9月19日上午10時5分行準備程序中均表示沒有意見等語（
    本院卷第58～60頁），且於本案言詞辯論終結前未就有合於
    刑事訴訟法第159條第1項不得為證據之情形於本院言詞辯論
    終結前聲明異議，且上述證人之證述、文書卷證資料亦經本
    院於審理期日逐一提示、朗讀，並告以要旨，本院復審酌相
    關證人證述筆錄製成、文書卷證資料取得，並無證據顯示有
    何違背程序規定情事，依據上述之說明，均應具有證據能力
    。
貳、實體理由：
一、訊據被告丁○○、乙○○、己○○、甲○○4人對於犯罪事
    實欄所載之犯罪事實，於本院97年9月19日上午10時5分行準
    備程序中、本院97年10月16日上午9時30分審理中均為自白
    認罪供述。被告丁○○之選任辯護人辯護意旨略稱：「被告
    丁○○於原審法院審理中雖未坦承犯行，惟於上訴至鈞院審
    理中已告坦認犯罪，而關於與被害人和解部分，因為被害人
    不願出面和解，致無法達成和解，又被告丁○○犯本罪係因
    原與郭心湜為男女朋友關係，郭心湜尚未處理好與被告丁○○感情關係前即與被害人交往，被告一時衝動始犯本罪，犯
    罪所得亦僅數千元，惡性非重，請從輕量刑。」等語；被告
    己○○之選任護護人辯護意旨略稱：「原審判決已認定本案
    係被告丁○○與乙○○為主謀，被告己○○僅為朋友出氣要
    教訓被害人，而被告己○○並非惡性重大之人，犯罪之初非
    在於謀意財物，事後已與被害人達成和解，於本案犯罪過程
    之被告丁○○毆打被害人時，亦有出口阻止，有警詢筆錄可
    參，原審之量刑顯然過重，請從輕量刑。」等語；被告乙○○、甲○○之選任辯護人辯護意旨略稱：「被告乙○○、甲○○2人係姊妹，僅為幫朋友丁○○處理感情糾紛，與被害
    人原無任何糾葛，與一般強盜犯行有別，被告2人法治觀念
    薄弱，母親從小已離開，原審之量刑自有過重，又被告甲○○僅負責開車，雖然有分得財物，惟已返還被害人，有和解
    書附件可佐，顯該2人並非惡性重大之人，請撤銷原判，從
    輕量刑。」等語，資為辯護。
二、經查：
    被告4人於本院行準備程序、審理中所為之自白認罪供述，
    復有下列證據足以佐證渠等之自白認罪供述核與本案客觀事
    實相符：
  (一)證人即被害人丙○○之證述：
  1.於警詢中證稱：「（問：妳是何事為警方製作筆錄？）因為
    我被人矇住頭部被強押上車並進行毆打及押走，經由我朋友
    郭心湜及丁○○該開車送我到我上班之醫院（大雅鄉「清泉
    醫院」，並向警方報案，而經警方循線發現本案係由我朋友
    丁○○所為。」、「（問：妳是於何時何地被丁○○強押上
    車、傷害、及搶走財物？）我是於民國96年11月27日0時20
    分許，在臺中縣大雅鄉○○路與建興路口之停車場被丁○○
    強押上車、傷害及搶走財物的。」、「（問：妳是如何被丁○○強押上車、傷害及強盜財物？除丁○○外，現場尚有幾
    名共犯？）我是要發動車子時，車門尚未關，而被丁○○從
    駕駛座將我用類似毛線帽罩住我的頭部使我看不清楚，並嚇
    令我不要亂動，並將我從駕駛座押往後座，並將我身體壓低
    後將車子開走，車子於行進當中我被人用絲襪將雙手反綁及
    用膠帶封住我眼睛及嘴巴，車子從行駛一段路後，忽然停下
    ，丁○○等人將我拖出來，不知用何物，只知類似棍棒毆打
    我，後來我聽到嫌犯丁○○等人後像有在拆我車子某零件，
    後來丁○○等人動手撥光我衣服再將我鬆綁逃逸，我聽到車
    子開走的聲音就等了一會兒確定沒有聲音後才動手撕開眼睛
    之膠帶，看到我車就在現場，而鑰匙插著，及發現我的衣服
    就置於旁邊，我就趕緊穿好衣服，開車離開現場，並詢問附
    近店家往臺中市○○○○○路開往臺中市○○路○段12號7樓
    之7找郭心湜。」、「當時現場除丁○○外，至少尚2名共犯
    在場，因為當時共有3名嫌犯在我車上強押我，以及另有1名
    開車嫌犯，到另1個現場接應，當時坐在我車上之嫌犯為1男
    2女，而另1開車嫌犯我就不知道。」、「有聽到該嫌犯等說
    要拆我音響，結果我發現音響未拆，但我將車子開到郭心湜
    位於臺中市○○路住處時，當時只有郭心湜在，過了20分鐘
    左右，丁○○從外返家時，由郭心湜請丁○○檢查我車子損
    失情形，丁○○告知我車內有被搜括凌亂，及後車箱廂之CD
    盒被拆走。」等語（警卷第35、36頁）。
  2.於偵查中證稱：「被拖下車後，有人將我上半身衣服拉起，
  將下半身全部脫掉，就有人拿棍子打我。」等語（偵查卷(一)第
  46頁）。
  3.於原審法院審理中證稱：「要下車時遭人用絲襪反綁，膠帶
    封住嘴巴、眼睛。」等語（原審卷第195頁背面）。
  (二)證人即同案被告丁○○之證述：
  1.於警詢、偵查、原審法院審理中皆一致證稱有以鋁棒毆打被
    害人等語（警卷第18頁、偵查卷第14頁、原審卷第26頁）。
  2.於警詢時證稱：「被告乙○○提議找人強押被害人，並找個
    地點打她，但財物她們要。」等語（警卷第18頁）。
  3.於偵查中證稱：「被告乙○○說她們需要錢，不然如果被害
    人有財物，就讓她們拿，我就說好。」等語（偵查卷(一)第53
    頁）。
  4.於原審法院復羈押訊問時證稱：「被告乙○○說她可以找人
    幫忙教訓被害人，但找人就需錢，是不是要搜刮被害人財物
    ，我說妳要財物自己去拿。」等語（聲羈卷第4頁）。
  5.於原審法院審理時證稱：「我先摔壞被害人手機再毆打被害
    人，被害人下車時，我就向被告乙○○要被害人之手機。」
    等語（原審卷第253頁）、「與被告乙○○是同事，前一天
    有跟被告乙○○提到與被害人感情之事，我向被告乙○○說
    想要教訓被害人，被告乙○○說可以找朋友幫忙，被告乙○○就有說要被害人的錢。」等語（原審卷第129頁背面、第
    130頁背面）、「被告乙○○說有朋友可以幫忙，我說好，
    但找朋友需要費用，被告乙○○就說沒有關係，如果被害人
    身上有錢，她要錢，人給我。」等語（原審卷第25頁）。
  (三)證人即同案被告乙○○之證述：
    於原審法院審理時證稱：「在丁○○家中我建議用球棒毆打
    被害人。」等語（原審卷第133頁背面）、「會一開始去拿
    被害人手機，是因為被告丁○○之前就跟我說她要被害人手
    機，因為手機內有郭心湜與被害人一些訊息，被告丁○○要
    把手機敲壞。」等語（原審卷第134頁、134頁背面）、「被
    告丁○○在打被害人時，我、被告林建良、被告己○○在被
    害人車內找其他有無值錢的東西，有看到被告己○○去拆被
    害人車輛後車廂內之CD置片匣，之後被告己○○用手拿著，
    回去車上，我、甲○○都有跟她說那臺沒有用，就在回家途
    中隨意丟棄。」等語（原審卷第133頁背面、第136頁背面、
    第137頁）、「之前就有向被告己○○、林建良、甲○○說
    會拿錢給他們，所以在車上就直接把錢拿給她們。」等語（
    原審卷第134頁背面）、「要把被害人綁上車之前就先將被
    害人手機拿走，之後將被害人推進車內，我有壓被害人的頭
    ，但沒有用手摀被害人嘴巴、眼睛，因為被害人已經有載上
    紅色毛線帽，被告丁○○用以打被害人之鋁棒是我所有，是
    由家中帶去。」等語（原審院卷第253頁、第253頁背面）、
    「離開被告丁○○家，回家時，有跟被告甲○○說要打被害
    人。」等語（原審卷第133頁背面）、「案發前，在被告丁○○家時，被告丁○○告訴我被害人丙○○身上有錢，可拿
    去分給其他人，被告丁○○說她要人及手機。」等語（原審
    卷第132頁）、「被告丁○○說被害人身上有錢叫我去拿，
    因為被告丁○○本身沒有錢。」等語（原審卷第134頁）。
  (四)證人即同案被告林建良之證述：
    於原審法院審理時證稱：「在被害人車內有看到被告乙○○
    拿被害人皮包內金錢，被告乙○○在被害人車上說之後大家
    再分錢，被告己○○有聽到也有點頭，我在被害人車內翻有
    價值的東西，被告乙○○就說要找一片CD，被告乙○○事後
    有分錢給我。」等語（原審卷第188頁背面、第189頁、第18
    9頁背面、第190頁）、「在「清泉醫院」停車場要把被害人
    押進車前，是我將被害人套上紅色毛線帽，在被害人車內，
    我有壓被害人的頭，但沒有摀住被害人嘴巴、眼睛，事後有
    分得500元。」等語（原審卷第252頁、第253頁）。
  (五)證人同案被告己○○之證述：
    於原審法院審理中證稱：「被告乙○○問被害人有無其他東
    西後，我也有問被害人有無項鍊，我事後有分得1千元。」
    等語（原審卷第252頁、第254頁）。
  (六)證人同案被告甲○○之證述：
    於原審法院審理中證稱：「去「清泉醫院」前，在家裏被告
    乙○○就有跟我說錢要從被害人身上拿，事後分得500元。
    」等語（原審卷第192頁背面）。
  (七)證人吳上文即查獲本案之馬岡派出所所長於原審法院審理時
    證稱：被害人父親之前有先來我們派出所，所以有先了解被
    害人車子、車型、顏色，有查路口監視器，發現被害人車子
    後面有尾隨一輛起亞車子，之後被害人朋友郭心湜有來派出
    所，但其有看到有一輛車牌號碼0785-EA之起亞車子停放在
    派出所前面，直接反應是該部車怎麼跟嫌疑人車子一樣，後
    來就問郭心湜該車是何人在使用，郭心湜有點支支吾吾想說
    又沒有說，其走出去看該輛車子，因為是晚上，看不清楚車
    子裡面，但是確定車子裡面還有人，回派出所裡面問郭心湜
    該輛車子裡面的人是誰，郭心湜回答是他老公，等到要更深
    入問車子使用情形等問題時，郭心湜說要私底下詳談，郭心
    湜有提到她說所謂的老公是被告丁○○，其有跟郭心湜說案
    情概要，那時其與郭心湜已經懷疑該輛車子就是嫌疑人所駕
    駛車子，本來想要請被告丁○○到派出所裡面說明，但是那
    時候她已經開那輛起亞車子離開了，其馬上跟2位警員開車
    出去追看，結果在「清泉醫院」對面路旁發現該輛車子，就
    下車攔查，那時候被告丁○○就有承認這件案子是她所為，
    帶回派出所偵辦後再追查出其他共犯。」等語（原審卷第12
    6頁背面、第127頁）、「在派出所裏與郭心湜討論嫌疑人可
    能是那輛車子駕駛時，其有問郭心湜那個駕駛姓名、年籍資
    料，郭心湜說那個駕駛是被告丁○○，在還沒有開車追出去
    看之前，就鎖定是被告丁○○。」等語（原審卷第127頁背
    面、第128頁）。
三、按共同實施犯罪行為之人，在合同意思範圍以內，各自分擔
    犯罪行為之一部，相互利用他人之行為，以達其犯罪之目的
    者，即應對於全部所發生之結果，共同負責，又共同正犯之
    成立，祇須具有犯意之聯絡，行為之分擔，既不問犯罪動機
    起於何人，亦不必每一階段犯行，均經參與（最高法院28年
    上字第3110號判例、34年上字第862號判例意旨參照）；復
    按以自己共同犯罪之意思，參與實施犯罪構成要件以外之行
    為，或以自己共同犯罪之意思，事先同謀，而由其中一部分
    人實施犯罪之行為者，均為共同正犯（司法院大法官會議第
    109號解釋要旨參照）；再按共同正犯之意思聯絡，不限於
    事前有所協議，其於行為當時，基於相互之認識，以共同犯
    罪之意思參與者，亦無礙於共同正犯之成立；又意思之聯絡
    並不限於事前有所謀議，即僅於行為當時有共同犯意之聯絡
    者，亦屬之，且其表示之方法，亦不以明示通謀為必要，即
    相互間有默示之合致，亦無不可（最高法院73年臺上字第18
    86號判例、73年臺上字第2364號判例意旨參照）。本案被告
    等人於事前既已合謀強押被害人，以由被告丁○○動手毆打
    、教訓被害人，及強盜被害人所有財物加以朋分，而共同自
    上開醫院停車場強押被害人至臺中縣潭子鄉○○路「嘉新橋
    」河岸250公尺處，途中被告乙○○拿取被害人所有皮包，
    再於被告丁○○持被告乙○○所有之木棒毆打被害人，及由
    被告乙○○、己○○、林建良等人搜刮強取被害人所有財物
    ，事後被告等人再朋分強盜取得之財物，依據上述之說明，
    被告4人與林建良對於強押被害人、強盜被害人財物、傷害
    被害人之犯罪行為當應以共同正犯論斷無誤。
四、此外，復有「清泉醫院」傷害診斷證明書、贓物認領保領單
    各1紙，從監視器翻拍被告丁○○前述車輛尾隨被害人車輛
    照片2張、現場照片4張、扣案證物照片3張在卷可稽，並有
    紅色毛線頭罩1頂、絲質褲襪2雙、膠帶2小段、膠帶1捲扣案
    可資佐證；被告等上開犯罪，事證明確，洵堪認定，應依法
    予以論科。
五(一)核被告丁○○等4人所為，均係犯刑法第302條第1項之剝奪
    他人行動自由罪、同法第330條第1項之結夥強盜罪、同法第
    277條第1項傷害罪。被告丁○○等4人與林建良就上開犯罪
    彼此間，有犯意之聯絡，行為之分擔，皆為共同正犯。
  (二)次按，依據刑法第55條修正、廢止之理由「一、關於牽連犯
    之成立要件，依通說認應具備下列要件：(一)須係數個行為；
    (二)觸犯數罪名；(三)犯罪行為間須有方法、目的或原因、結果
    之牽連關係；(四)須侵害數個法益；(五)行為人對於數個犯罪行
    為，主觀上須具括犯意。因其犯罪行為，須係複數，其法益
    侵害，亦係複數，而與法條競合、包括一罪等本來一罪有異
    。有關想像競合犯之實質根據，通說均以「單一行為之處罰
    一次性」作為說明，牽連犯之實質根據，則難有適當之說明
    。因此，在外國立法例上，德國現行法並無牽連犯之規定，
    日本昭和49年之改正刑法案，均將牽連犯之規定予以刪除，
    改正刑法草案說明書之要旨，認為「在構成牽連犯之數罪中
    ，作為手段之行為與結果關係間，具有相當時間之間隔，倘
    將其中一方之既判力及於他者，並不適當。而判例通常係以
    數罪間具有手段、結果之關係作為牽連犯之成立要件，惟在
    具體適用上，亦不盡一貫，在現行法下，許多應適用牽連犯
    之場合，判例將其論以想像競合犯。因此，將牽連犯之規定
    予以刪除，並不會造成被告之不利益。」之實質根據既難有
    合理之說明，且其存在亦不無擴大既判例力範圍，而有鼓勵
    犯罪之嫌，實應予以刪除為當。二、至牽連犯廢除後，對於
    目前實務上以牽連犯予以論處之案例，在適用上，則得視其
    具體情形，分別論以想像競合犯或數罪併罰。」等語。第按
    ，在刑法廢止牽連犯前，最高法院對1個行為的認定向來採
    用較為嚴格之態度，以免使犯罪1行為之範圍認定過廣，而
    此亦使牽連犯規定適用範圍較趨狹窄，亦使想像競合犯之適
    用範圍擴大。而刑法學學者就牽連犯本質，有認係屬於行為
    單數之純正競合，與想像競合相同，可謂是想像競合之例示
    概念（學者林山田，刑法通論下，第316頁）；亦有認行為
    數之認定標準在於行為人的決意數，如行為人出於同一個意
    思決定（非另行起意）則為1行為，而牽連犯是行為人基於1
    個意思決定下的方法、目的關係或原因、結果關係，故而牽
    連犯事實上屬於想像競合犯之態樣，而實務認為牽連犯是數
    行為，應該只是強調行為時間的非一致性而已（學者黃榮堅
    ，基礎刑法下，第466頁以下）；亦有認為或可援用德國學
    說對想像競合犯之「一行為」概念，採取較為寬鬆看法，認
    為分別起意之第1行為及第2行為間，因為行為部分合致的情
    形而視為「同一行為」，亦得成立想像競合犯，其目的在避
    免對同一行為進行重複或過度評價（學者張麗卿，刑法總則
    理論與運用，第459頁）；而上述刑事法學者對於牽連犯所
    持見解，對於刑法第55條牽連犯修正廢止後，為避免於牽連
    犯廢止後，對於「同一」犯罪行為為重覆評價、或過度評價
    ，而使刑罰權無法達到刑法之教化、刑期無刑之立法目的，
    就行為人所犯在修法前認定係依牽連犯處斷之罪於修法廢止
    後之處理原則自有相當理由作為參考依據。則在刑法第55條
    修正廢止後，關於行為罪數之認定，依據上述之最高法院見
    解、及學者之理論說明，自有參酌行為人之犯罪決意數，暨
    各個犯罪構成要件成立之時點，各個犯罪構成要件是否明確
    可分，資為認定犯罪行為人犯罪罪數之依據。查，被告等人
    於本案犯罪前，具有共同強押被害人、強盜被害人財物、傷
    害被害人之不法意圖，該犯罪決意固係出自被告等人之同一
    決意為之，然被告等人於自上述「清泉醫院」停車場以強暴
    方式剝奪被害人之行動自由後，尚將被害人強押至臺中縣潭
    子鄉仁愛村「嘉新橋」河岸250公尺處，與被告等人對被害
    人剝奪行動自由之起始、犯罪地點均有相當之差異，更者至
    臺中縣潭子鄉仁愛村「嘉新橋」河岸250公尺處，且此地點
    又係被告己○○駕駛車輛在前引導而抵達，業據被告己○○
    於偵查中供稱在卷（偵查卷(一)第17頁），亦非被告等人於事
    前所謀意；再者被告等人抵達上述「嘉新橋」河岸250公尺
    處前，被告乙○○強取被害人所有皮包，於抵達該址後，再
    由被告丁○○持被告乙○○所有之木棍對被害人毆打，復再
    由被告乙○○、己○○、林建良等人搜刮被害人所有之財物
    等節，亦據被告等人供稱在卷，已如上開所述，是被告等人
    共同犯上述剝奪他人行動自由罪、結夥強盜罪、傷害罪，雖
    係基於單一之犯罪決意數，惟於該剝奪他人行動自由罪、結
    夥強盜罪、傷害罪構成要件完成之時間、地點明顯可分之情
    況下，對於被告等人應無對「同一」犯罪重複評價之虞，仍
    應論以數罪為妥而予以分論併罰，被告等人共同犯剝奪被害
    人行動自由罪部分亦非當然屬於被告等人犯結夥強盜罪之一
    部。
  (三)再者，按結夥強盜罪之法定刑為「七年以上有期徒刑。」，
    而被告甲○○就上述結夥強盜罪固屬共同正犯，然於該罪構
    成要件實施過程當中僅負責駕駛車輛之角色，暨未動手強押
    被害人，更未動手毆打被害人，復無下手搜刮以強盜被害人
    財物之著手，所犯結夥強盜罪之參與程度與被告丁○○、乙○○、己○○、林建良等4人所為迥然有異，且結夥強盜罪
    之犯罪，所設之法定最低本刑為7年以上有期徒刑之罪，不
    可謂不重，於此情形，倘依其情狀處以最輕本刑即有期徒刑
    7年，與被告丁○○、乙○○、己○○、林建良等人之量刑
    已無從區隔，且被告甲○○於犯後自警詢、偵查、原審法院
    審理、本院審理中皆一致坦認犯罪，被害人亦表示原諒不願
    追究，於客觀上當有可憫恕之處，爰適用刑法第59條之規定
    酌量減輕其刑，期使被告甲○○之量刑，能斟酌至當，符合
    比例原則。
  (四)爰審酌被告丁○○不思理性處理情感問題，透過被告乙○○
    找來被告己○○、甲○○、及林建良強押被害人至偏僻處毆
    打，使被害人受有上述傷害，且被告等人共同以強暴手段強
    取被害人財物，造成被害人財產損失及精神驚嚇，嚴重影響
    社會治安，惡性非輕；且被告丁○○係起意主謀之人，惡性
    最重，被告乙○○糾眾實施強盜、傷害犯罪，本件惡性僅次
    於被告丁○○，被告己○○實施押人及強盜犯行，惡性又次
    於被告乙○○，被告甲○○僅負責開車，未實際實施強盜及
    傷害行為，惡性最輕，暨渠等智識、素行、犯罪動機、目的
    、手段，及被告乙○○、己○○、甲○○已與被害人達成和
    解，有和解書1件在卷可憑（原審卷第291頁），被告丁○○
    則迄今未能取得被害人諒解，暨被告等人已於本院行準備程
    序、審理中皆坦認犯罪，態度良好，尚知所悔悟行等一切情
    況，各量處如主文第2項至第5項所示之刑，並與主文第7項
    上訴駁回部分分別定其等應執行之刑，資以懲儆。
六、扣案之紅色毛線頭罩1頂、絲質褲襪2雙、膠帶2小段、膠帶1
    捲等物，係被告乙○○所有，用以矇住被害人頭部、嘴巴、
    眼睛，及綑綁被害人，係供被告等人犯結夥強盜罪所用之物
    ，爰依刑法第38條第1項第2款之規定，併予諭知沒收。又被
    告丁○○等人用以作案之口罩1個、手套4雙、鋁棒1支等物
    ，均未扣案，且被告丁○○等人均分別供稱已丟棄或遺失（
    原審卷第252頁背面、第253頁），且非違禁物，復查無其他
    積極證據足以證明現尚存在，為免將來執行困難，不另為沒
    收之諭知。
七、不另為無罪判決諭知之部分：
  (一)公訴意旨另以：被告等人所犯強盜罪中除強盜被害人所有現
    款及CD卡匣外，尚強盜被害人所有之行動電話1具云云。
  (二)按犯罪事實應依證據認定之，無證據不得認定犯罪事實；又
    不能證明被告犯罪者，應諭知無罪之判決，刑事訴訟法第15
    4條第2項、第301條第1項分別定有明文。次按所謂認定犯罪
    事實之證據，係指足以認定被告確有犯罪行為之積極證據而
    言，該項證據自須適合於被告犯罪事實之認定，始得採為斷
    罪之資料；又事實審法院對於證據之取捨，依法雖有自由判
    斷之權，然積極證據不足證明犯罪事實時，被告之抗辯或反
    證縱屬虛偽，仍不能以此資為積極證據應予採信之理由；而
    認定犯罪事實所憑之證據，無論係直接證據或間接證據，其
    為訴訟上之證明，須於通常一般之人均不致有所懷疑，而得
    確信其為真實之程度者，始得據為有罪之認定，倘其證明尚
    未達到此一程度，而有合理之懷疑存在，復無其他調查途徑
    可尋，法院即應為無罪之判決，最高法院分別著有29年上字
    第3105號、30年上字第482號、76年臺上字第4986號判例可
    參。又按刑法上之強盜罪，以有為自己或第3人不法所有之
    意圖為構成要件之一，若奪取財物係基於其他目的，而非出
    於不法所有之意思者，縱其行為違法，要不成立強盜罪。最
    高法院95年度臺上字第1144號裁判意旨參照。再按刑事訴訟
    法第161條已於91年2月8日修正公布，其第1項規定：「檢察
    官就被告犯罪事實，應負舉證責任，並指出證明之方法。」
    ，因此，檢察官對於起訴之犯罪事實，應負提出證據及說服
    之實質舉證責任。倘其所提出之證據，不足為被告有罪之積
    極證明，或其指出證明之方法，無從說服法院以形成被告有
    罪之心證，基於無罪推定之原則，自應為被告無罪判決之諭
    知，亦有最高法院92年臺上字第128號判例可循。
  (三)公訴意旨認定被告等人就此部分亦認定被告等人所為亦係強
    盜罪犯罪之一部，無非係以被告等人確有拿取被害人所有之
    行動電話1具之情為據。惟查：被告丁○○、乙○○2人於事
    前係謀意強押被害人、毆打被害人、暨強盜被害人身上所有
    之財物作為參與者之報酬，而被告乙○○拿取被害人所有之
    行動電話係因被告丁○○為查看被害人與郭心湜行動電話簡
    訊內容一節，已據被告乙○○於原審法院訊問、審理中歷次
    供稱在卷（原審卷第22頁、134頁背面），此再參以被告乙○○於將該行動電話交予被告丁○○之時，被告丁○○即將
    之毀損之情況觀之，被告乙○○自被害人身上取走該行動電
    話即非被告等強盜犯意之範圍內，亦即被告等人就取走被害
    所有之行動電話1具並非出於結夥強盜之不法所有意圖至明
    ，依據上述裁判意旨之說明，此部分被告等人所為自與強盜
    罪之構成要件，難遽以強盜罪論擬，且公訴人就此亦未另提
    出其他積極之證據以供參辦，於此部分自應被告等人強盜罪
    嫌有所不足，而公訴人既認此亦為被告等人犯上開強盜罪犯
    行之一部，有實質上一罪關係，自不另為無罪判決之諭知，
    附此敘明。
八、公訴不受理部分：
  (一)公訴意旨另以：被告丁○○摔毀被害人所有之手機，因認被
    告丁○○等5人此部分尚涉有刑法第354條毀損罪嫌云云。
  (二)然按告訴乃論之罪，未經告訴或已逾告訴期間者，應諭知不
    受理之判決，刑事訴訟法第303條第3款，定有明文。
  (三)經查：被害人於警詢及偵查中僅指述其遭人強盜之情節，並
    未指述上揭手機遭人損毀之事，且被害人於偵查中亦僅稱：
    要對全部被告提出傷害告訴，還要告他們拿走伊的財物及把
    伊押走等語（偵查卷(一)第47頁），足見被害人就其手機遭毀
    損一事，並無提出告訴，亦未在警偵訊過程中描述所有手機
    遭毀損之事。而刑法第354條之毀損罪依同法第357條須告訴
    乃訴，此部分既未經被害人提出告訴，依刑事訴訟法第303
    條第3款規定自應就此部分為不受理判決之諭知。
九、原審判決，以被告丁○○4人犯結夥強盜罪、共同傷害罪，
    事證明確，並依據刑事訴訟法第299條第1項前段，刑法第28
    條、第330條第1項、第277條第1項、第51條第5款、第38條
    第1項第2款，刑法施行法第1條之1第1項、第2項前段之規定
    予以論科，並審酌上情，就被告丁○○上開犯罪量處有期徒
    刑8年、6月、被告乙○○量處有期徒刑7年6月、2月、被告
    己○○量處有期徒刑7年4月、2月、被告甲○○量處有期徒
    刑7年、2月，並各定其應執行之刑等語，雖非無見。惟查：
    (一)本案被告等人就被害人所有之行動電話部分，應無強盜之
    不法所有意圖，原審判決認定此部分亦為被告等人犯結夥強
    盜罪之一部等語，應屬有誤；(二)次查，被告等人於事前謀意
    強押被害人並予毆打教訓之初，固有強盜被害人身上所有財
    物作為參與者報酬一節，堪為認定，惟被告等人於共同犯妨
    害自由、結夥強盜罪、傷害罪等各項次犯罪，於刑法第55條
    修正後，究應論以想像競合之1罪、或論以數罪以數罪併罰
    處理，參酌上述刑法第55條修正理由及最高法院歷來對犯罪
    中構成妨害自由、強盜罪之見解，仍應審酌被告等人就妨害
    自由、結夥強盜、傷害罪構成要件之著手、完成之時間、地
    點資以斷之。而本案被告等人於自上述「清泉醫院」停車場
    強押被害人、剝奪被害人行動自由後，復將被害人自「清泉
    醫院」強押至臺中縣潭子鄉仁愛村「嘉新橋」河岸250公尺
    處，途中由被告乙○○拿取被害人皮包，於至「嘉新橋」後
    再對被害人出手毆打，毆打被害人後再搜刮被害人身上、車
    上財物一節，既如上開所述，被告等人上開犯行所構成之妨
    害自由、傷害、結夥強盜罪之構成要件間已屬明顯可為區辨
    ，此於刑法第55條修正前最高法院就強盜、妨害自由罪係論
    以牽連犯之裁判上一罪，而於刑法第55條修正後，此種情況
    對被告之「同一」犯罪應無刑法重複評價之虞，容以認定係
    數罪為當，乃原審判決認定被告等共同犯妨害自由罪、結夥
    強盜罪間係實質上一罪關係即不無誤會；復以原審判決既認
    被告等人共犯妨害自由、結夥強盜罪係實質上一罪關係，何
    以被告等人所犯結夥強盜罪與傷害罪間應為分論併罰，亦有
    前後論理未合之處；(三)再者，關於被告乙○○拿取被害人所
    有行動電話1具之部分既非結夥強盜罪範圍，而應構成毀損
    罪，原審判決又認此為強盜罪之事後處分行為而未另為公訴
    不受理之諭知亦非有憑等，均屬有誤。被告等人均以已坦承
    認罪，請求從輕量刑為由提起上訴，於被告丁○○、乙○○
    、己○○3人部分並無可採，被告甲○○就結夥強盜罪之上
    訴部分本院認其上訴理由應屬有據，為有理由，而原審判決
    關於被告等人犯傷害罪部分認定雖無缺漏，惟就結夥強盜罪
    、毀損罪之論斷既有上開疏誤之處，自應由本院將原審判決
    關於被告等人犯結夥強盜罪暨各定應執行刑部分予以撤銷，
    另為適當之判決。
據上論結，應依刑事訴訟法第369條第1項前段、第364條、第368
條、第299條第1項前段、第303條第3款，刑法第28條、第330條
第1項、第59條、第51條第5款、第38條第1項第2款，判決如主文
。
本案經檢察官戊○○到庭執行職務。
中    華    民    國    97    年    10    月    30    日
            刑事第三庭    審判長法  官  王  增  瑜
                                法  官  蔡  紹  良
                                法  官  梁  堯  銘
上列正本證明與原本無異。
如不服本判決應於收受送達後十日內向本院提出上訴書狀，其未
敘述上訴之理由者並得於提起上訴後十日內向本院補提理由書 (
均須按他造當事人之人數附繕本)。
                                書記官  陳  麗  玉
中    華    民    國    97    年    10    月    30    日


司法院資訊處製作；財團法人民間司法改革基金會備份。
